Minutes et répertoires du notaire Étienne GERBAULT, janvier 1625 - décembre 1634 (étude II)
Archives nationales
- Minutes de Étienne GERBAULT, janvier 1625 - décembre 1634; MC/ET/II/115 - MC/ET/II/148
  - Minutes. 1631, janvier - 1631, mars, janvier 1631 - mars 1631; MC/ET/II/135
    - SAINT-JACQUES-de-la-BOUCHERIE (Les marguilliers de l'église) § Délivrance de leg par Jacques BORN, sr. des NOULLIES, conseiller du Roi, recev. général des Tailles d'Anjou, y demeurant et actuellement logé rue Troussevache, frère et légataire de Gabriel BORN, aux Marguilliers de l'église SAINT-JACQUES-de-la-BOUCHERIE suivant testament de ce dernier, du 23 mai 1627 devant Parque et Guerreau, notaires, demandant une fondation à ladite église., 24 mars 1631; MC/ET/II/135
      testament; Born, Jacques
    - MELUN (Notaire à) § Transport par Robert LE VASSEUR, secrétaire de la chambre du Roi, demeurant sur le Pont Neuf à l'enseigne de La Pompe, ayant des droits cédés de Jacques LE VASSEUR, Notaire à MELUN en la résidence de Dannemarie., 27 mars 1631; MC/ET/II/135
      transport de droits; Le Vasseur, Robert
  - Minutes. 1631, avril - 1631, juin, avril 1631 - juin 1631; MC/ET/II/136
    - COUTURIÈRE en DRAPS (Maîtresse) PELLETIER (Marie) femme de Denis GODIN, maître passementier-boutonnier demeurant rue Aubry-le-Boucher § Mise en service de Marie BELISANT âgée de 13 ans, pour 4 ans, fille de Claude BELISANT, Interprète aux langues étrangères, demeurant faubourg Saint-Germain-des-Prés, pour 4 ans, chez Marie PELLETIER sans aucun gages; Apprentissage chez Marie PELLETIER pour 6 ans, de Rachelle BAUDOUYN, fille d'un vigneron de Nanteuil-les-Meaux, sans aucun gages., 1er avril 1631 - 5 avril 1631; MC/ET/II/136
      contrat d'apprentissage; Pelletier, Marie
    - BELOT (Françoise) veuve d'Estienne QUENOT, procureur au Châtelet, demeurant rue Saint-Denis, à La Table de Plomb. § Testament de Françoise BELOT, 3 avril 1631; MC/ET/II/136
      testament; Belot, Françoise
    - BELLOY (Marie) fille de René BELLOY, marchand bourgeois de Paris et de défunte Jeanne VAUGONDE, demeurant rue Saint Martin-des-Champs, par Saint-Nicolas-des-Champs. § Mariage de Marie BELLOY avec Jean BEQUART, praticien demeurant à Nanteuil-le-Haudouin auquel Jean de LEURYE signe en qualité de beau-frère et de témoin., 8 avril 1631; MC/ET/II/136
      contrat de mariage; Belloy, Marie
    - POIRET (Robert) maître menuisier à Paris demeurant rue de la Tannerie § Alloué d'Edmée VASSART, pour un an, chez Geneviève LE SOUL, couturière en drap, femme de .., sans aucuns deniers payés., 8 avril 1631; MC/ET/II/136
      Poiret, Robert
    - GROUARD (Charles) maître orfèvre à Paris, demeurant au bout du Pont-aux-Changeurs § Bail par. .. pour trois ans, à Denis DESORMEAUX, aussi maître orfèvre à Paris, rue Saint-Christophe, de la moitié d'une boutique dépendant de la maison La Fleur de Lis, sise au bout du Pont aux Changeurs, moyennant 240 livres tournois, 8 avril 1631; MC/ET/II/136
      bail; Grouard, Charles
    - COUTURIÈRE en drap (Apprentissage) § Alloué d'Edmée VASSART, âgée de 23 ans, pour un an, chez Geneviève LE SOUL, maîtresse COUTURIÈRE en drap, femme de Robert POIRET, maître menuisier, demeurant rue de la Tannerie, sans aucun débours, 8 avril 1631; MC/ET/II/136
      contrat de travail; Vassart, Edmée
    - COUTURIÉRE en DRAP (Maîtresse) GROUTIER (Marie) demeurant rue des Egoûts § Apprentissage d'Anne GUILLERMIN, fille de défunt Antoine GUILLERMIN, procureur à Montlhéry, pour 18 mois, chez Marie GROUTIER, moyennant 36 l., 8 avril 1631; MC/ET/II/136
      contrat d'apprentissage; Groutier, Marie
    - BURÉ (Nicole) demeurant au logis et service de François LE MAIGRE, marchand de vins à la Port de Paris, paroisse Saint-Jacques-de-la-Boucherie, au Veau qui taite. § Mariage de Nicole BURÉ avec Clément BLANCHOT, compagnon tailleur de pierres demeurant rue et Place aux Veaux., 10 avril 1631; MC/ET/II/136
      contrat de mariage; Buré, Nicole
    - CAZILLAC (François de) Chevalier, vicomte de CISSAC, demeurant ordinairement en son château de POLISY en Champagne près de Troyes.§ Obligation de Marguerite de PIERRE-BUSSIEREfemme de Antoine Charles de FERRURES, chevalier seigneur de SANNEBEUF, marquis de CHASTEAURIEUF, premier baron de Limousin, demeurant ordinairement en son château d'Aigueperse au Haut-Limousin, à présent logé rue du Four aux Trois Chapelets envers François de CAZILLAC; Obligation par François de CAZILLAC et Jean de PRINSAC, chevalier comte de CAYLUS, en Guyenne, à Denis PICHON, marchand bourg. de Paris pour fournitures de passements, boutons d'or, d'argent et soie de la somme de 1 500 livres., 12 avril 1631; MC/ET/II/136
      obligation; Cazillac, François de
    - LE SUBTIL (Jean) Orfèvre et valet de chambre de Monseigneur frère unique du Roi § Deux actes concernant la vente de la maison à l'enseigne Le Gros Tournoi, rue Saint-Jacques, paroisse Saint-Benoît, appartenant aux héritiers de défunt .., 12 avril 1631; MC/ET/II/136
      acte de vente; Le Subtil, Jean
    - SAINT-JACQUES-de-la-BOUCHERIE (Fondation) § Augmentation d'un sermon pour le jour de la solennité du Saint-Sauveur, demandée aux Marguilliers de SAINT-JACQUES-de-la-BOUCHERIE par Aimée AUTRAN veuve de Nicolas LE JUGE, marchand bourgeois de Paris, demeurant rue Saint-Denis., 15 avril 1631; MC/ET/II/136
      Autran, Aimée
    - SEVIN (Michelle de) Veuve de François REGNAULT dit LA ROCQUE, courtier ordinaire des grandes et petites écuries du Roi, demeurant à Paris rue du Petit-Lion. § Testament et codicile (du 28 avril) de Michelle de SEVIN; Inventaire après décès de Michelle de SEVIN demandé par Daniel REGNAULT procureur au Châtelet de Paris, fils d'elle et de François REGNAULT dit LA ROCQUE, en leur maison rue du Petit Lion., 16 avril 1631 - 6 mai 1631; MC/ET/II/136
      inventaire; testament; Sevin, Michelle de
    - LE CLERC (Macé) maître doreur sur fer, cuivre et laiton, demeurant rue Quiquetonne, paroisse Saint-Eustache § Mise en apprentissage par. .. de son fils Quentin, pour six ans, chez Antoine VASSART, marchand maître chaudronnier à Paris demeurant rue de la Vannerie, sans aucun débours., 23 avril 1631; MC/ET/II/136
      contrat d'apprentissage; Le Clerc, Macé
    - APOTHICAIRE-EPICIER (marchand maître) (Apprentissage) § Apprentissage de François CONSTANTIN, fils de Benoît CONSTANTIN marchand maître APOTHICAIRE-EPICIER à Charlieu, pour deux ans, chez Denis COUSTART marchand maître APOTHICAIRE-EPICIER, Bourgeois de Paris, demeurant rue et Paroisse Saint-Jacques-de-la-Boucherie, par l'entremise de François de LISLE, Héraut d'armes, qui verse six vingts £., 24 avril 1631; MC/ET/II/136
      contrat d'apprentissage; Constantin, François
    - DUCHESNE (Jean) maître serrurier à Paris rue du Roi de Sicile § Inventaire des biens ayant appartenu à .. et à défunte Barbe DASTE, sa femme. En la présence de plusieurs membres de la famille DUCHESNE, serruriers., 24 avril 1631; MC/ET/II/136
      inventaire; Duchesne, Jean
    - PEAUX de VEAUX (Marché de) § entre Nicolas ROBERT, marchand boucher Place aux Veaux, et Clerc HARDY, marchand tanneur à Chevray, pendant un an, à raison de 30 £. 10s. par douzaines de peaux; entre Quentin JANOT, marchand boucher Place aux Veaux et Jean PIZET, marchand tanneur à Meulan, moyen 4 livres 10 sols par de marché de PEAUX de VEAUX de peaux fournies pendant un an., 24 avril 1631 - 28 mai 1631; MC/ET/II/136
      marché; Robert, Nicolas
    - SAINT-MARTIN (Porte et faubourg) § Bail par Jean GUILLEMEAU, conseiller, notaire et secrétaire du Roi, maison et couronne de France, demeurant rue des Billettes, à Adrien PRACQUIN, marchand boulanger, d'une maison avec jardin sise au faubourg Saint-Martin hors ladite porte Saint-Martin, grande rue dud. lieu, moyennant trente vingts une livre pour chacune des six années., 24 avril 1631; MC/ET/II/136
      bail; Guillemeau, Jean
    - POULLAIN (Nicolas) maître parcheminier juré en l'Université de Paris demeurant rue de la Haute Vannerie, enseigne du Moulin, paroisse Saint-Médéric § Testament de Nicolas POULLAIN en présence de Jacques POULLAIN aussi maître parcheminier à Paris, 25 avril 1631; MC/ET/II/136
      testament; Poullain, Nicolas
    - GALIPEAU (Edme) Sergent à verge héréditaire priseur vendeur de biens en la ville prévôté et vicomté de Paris, demeurant rue Saint-Martin. § Mariage de Edme GALIPEAU avec Anne TRASSEBOT. Parmi les témoins: Marie de BILLY femme de Charles PIZARD, secrétaire du Roi et des Finances de Mgr Frère unique du Roi., 27 avril 1631; MC/ET/II/136
      contrat de mariage; Galipeau, Edme
    - CHAUFFART (Claude) maître tourneur en bois à Paris, rue de la Tannerie, paroisse Saint-Gervais. § Inventaire après décès de. .. demandé par sa veuve Marthe BEGA et en la présence de Manuel GONTE aussi maître tourneur en bois à Paris, demeurant en lad. rue, et prisée des instruments de la boutique par Jean SULLY aussi maître tourneur en bois.; Renonciation par Marthe BEGA à la communauté de biens d'avec défunt. .., 29 avril 1631 - 5 mai 1631; MC/ET/II/136
      inventaire; Chauffart, Claude
    - CARPENTIER (Claude) Brodeur de Mgr frère unique du Roi. Brodeur en cette ville de Paris rue des Vieux-Augustins, et Madeleine PICHART, sa fem. § Constitution par. .. à Jacques BAUDEAU, juré mouleur porteur de bois ès ports et places de Paris, demeurant Place de Grève, de 150 £.ts. de rente, 30 avril 1631; MC/ET/II/136
      constitution de rente; Carpentier, Claude
    - LINGÈRE (Maîtresse) (Apprentissage) § Apprentissage de Suzanne LOVET Chez Madelaine LE MAIRE, travaillant en linge, femme de Nicolas DESCLOIS, marchand de vins, rue de la Verrerie., 2 mai 1631; MC/ET/II/136
      contrat d'apprentissage; Le Maire, Madelaine
    - MONCEAU (rue du) Paroisse Saint-Gervais. § Bail par Charlotte DUCREUX, veuve de Mathieu LE ROY, Escuyer sieur de REDON, demeurant sur le quai du grand cours d'eau regardant la Mégisserie, à Jean REGNAULT, marchand verrier à Paris d'une maison avec boutique sise rue du MONCEAU moyennant 280 £. ts. par an, pour 6 ans., 2 mai 1631; MC/ET/II/136
      bail; Ducreux, Charlotte
    - MOREL (Etienne) Paveur de cuir demeurant à Paris rue de Marivaux et Marguerite BONNET, sa femme. § Transport par. .. à Abel de TILLOT, tourneur en bois à Saint-Gobin, proche la Fère en Picardie, de ses droits sur une maison avec jardin sise à Saint-Gobin, 3 mai 1631; MC/ET/II/136
      transport de droits; Morel, Etienne
    - TAILLEUR-DRAPPIER-CHAUSSETIER privilégié suivant la Cour. § Décharge par Guillaume PORCHER, maître peintre-vitrier à Paris rue des Morts paroisse Saint-Médéric, à Nicolas BOURGUIL TAILLEUR-DRAPPIER-CHAUSSETIER privilégié suivant la Cour, 5 mai 1631; MC/ET/II/136
      Porcher, Guillaume
    - DUMOLIN (Denis) marchand orfèvre bourgeois de Paris. § Inventaire des biens de François REGNAULT courtier ordinaire des grandes et petites écuries du Roi et de Michelle de SEVIN après décès, .. étant chargé de la privée de la vaisselle d'argent et des bijoux., 6 mai 1631; MC/ET/II/136
      inventaire; Dumolin, Denis
    - TOILIÈRE-LINGÈRE (marchand) (Apprentissage) § Apprentissage de Marguerite GIRARD, fille d'Antoine GIRARD, marchand bourgeois de Paris, demeurant rue Saint-Martin, pour 4 ans, chez Catherine BARBIER marchand TOILIÈRE-LINGÈRE, femme d'Urbain BOISNARD, demeurant sur le Pont N.D., en la présence et consentement d'Antoine DESBORDES l'un des Gardes de la marchandise de toilerie., 6 mai 1631; MC/ET/II/136
      contrat d'apprentissage; Girard, Marguerite
    - SAINT-PIERRE d'ETAMPES § Bail à titre de loyer et moisson de grain par Marguerite BAILLON, femme d'Antoine CHATENOUS, avocat en Parlement, à Toussaint THIBAULT laboureur demeurant à SAINT-PIERRE d'ETAMPES de terres sises à SAINT-PIERRE d'ETAMPES pour 9 ans, moyennant trois muids 1/2 de grain que led. preneur sera tenu de rendre chaque année en la maison du sieur PASQUIER de JOUBERT, marchand mercier à Etampes., 10 mai 1631; MC/ET/II/136
      bail; Baillon, Marguerite
    - GASTINES (Jean de) marchand orfèvre bourgeois de Paris demeurant à présent à Fontenay-sous-Bagneux. § Transport par. .. à Jean GUILLEMEAU, cons. not. et secr. du Roi Maison et couronne de France, demeurant rue des Billettes, comme successeur de défunt François de GASTINES, aussi maître orfèvre à Paris., 12 mai 1631; MC/ET/II/136
      Gastines, Jean de
    - OFFICE de CONTRÔLEUR PROVINCIAL ordinaire alternatif des Régiments et compagnies de gens de guerre à pied, François ou étrangers, dans le département du Bas Languedoc et généralité de Montpellier. § Constitution par Marie ANTHOINE veuve de Jean LE BARU, conseiller du roi et contrôleur OFFICE de CONTRÔLEUR PROVINCIAL, et Nicolas ERARD, sieur de SEYNE pourvu dud. état et office, à Bernard MARAST, bourgeois de Paris demeurant à la buvette du Grand Châtelet, sur l'OFFICE de CONTRÔLEUR PROVINCIAL ordinaire alternatif des Régiments et compagnies de gens de guerre à pied, François ou étrangers, dans le département du Bas Languedoc et généralité de Montpellier.; Déclaration. 2 actes, 16 mai 1631; MC/ET/II/136
      déclaration; Anthoine, Marie
    - MERCERIE (Etat et bref inventaire de marchandises de), appartenant à René REGNAULT marchand mercier bourg. de Paris rue d'Anjou. § Vente et marché de marchandises par René REGNAULT à Marguerite LE BEAU veuve de Féraud d'ARTHOIS, aussi marchand mercier bourg. de Paris, demeurant Vallée de Misère, les marchandises se trouvant à présent dans la boutique sous la voûte du Grand Châtelet, enseigne l'Ancre de Mer, moyennant, avec les ustensiles, la somme de 3.280 £, 17 mai 1631; MC/ET/II/136
      acte de vente; marché; Regnault, René
    - Choix par les marguilliers de l'église Saint-Jacques-de-la-Boucherie de Crépin Carlier, facteur d'orgues à Rouen, pour réparer l'orgue de leur église., 18 mai 1631; MC/ET/II/136
      Délibération des marguilliers de l'église Saint-Jacques-de-la-Boucherie exposant que 'dans l'orgue qui est en icelle eglise, servant au service divin qui est dict et cellebré, y a plusieurs deffaultz et manquemans, tant au sommier estant rompu et de nulle valleur que en plusieurs jeulx de ladicte orgue, à cause de quoy l'organiste ne s'en peult servir, ainsy qu'il est requis et necessaire, et seroict bien convenable de faire faire non seullement ung sommier neuf mais aussy de retablir les deffaultz qui sont en aulcuns desdictz jeulx et oultre d'augmenter ladicte orgue de quelques autres jeulx, selon l'estat et disposition que lesdictz marguilliers en ont faict dresser par des plus expers qu'il ont peu recontrer... lequel estat ils auroient faict veoir et presenter à Pierre Le Pescheur, facteur d'orgues à Paris, et à plusieurs autres ouvriers experimentez... et après avoir par lesdicts ouvriers consideré le contenu audict estat, ilz auroient pour ce desiré leur estre paié la somme de deux mil quatre cens livres tournois au moings, ce qui auroict donné subject ausdictz sieurs marguilliers, estimans que ce prix estoict ung peu excecif, de faire rechercher le sieur Crespin Carlier, facteur d'orgue, demourant en la ville de Rouan, homme grandement expert èsdictz ouvrages, qui se seroict sur leur advis acheminé en icelle ville de Paris, et luy aiant conferé et communicqué ledict estat auroict offert de faire lesdicts restablissemens, reparations et augmentations pour la somme de dix-huict cens livres tournois...', et décision prise par les marguilliers de passer marché avec ledit Carlier.
      Documents du Minutier central concernant l'histoire de la musique (1600-1650), par Madeleine Jurgens, tome I [études I à X, 1763 actes], Paris, Archives nationales, 1967, p. 811XV (instrument de recherche imprimé dématérialisé, certaines notices sont plus détaillées dans la version intégrale accessible en ligne par la rubrique 'Autres instruments de recherche', voir contexte dans le Plan d’orientation général - Notaires de Paris, guides thématiques du Minutier).
      Carlier, Crépin
    - SAINT-JACQUES-de-la-BOUCHERIE (Marché de réparation d'orgue de l'église) § Délibération des marguilliers pour nommer Crépin CARLIER, facteur d'orgues à Rouen, à la place de Pierre LE PESCHEUR facteur d'orgues à Paris, pour l'expertise des travaux à faire à l'orgue, les prix proposés par LE PESCHEUR étant trop excessifs. Et, devis et Marché par CARLIER, se montant à la somme de 1800 £.ts. A la suite: Quittance de cette somme par CARLIER, du 24 mars 1632, 18 mai 1631; MC/ET/II/136
      quittance; devis; marché; Carlier, Crépin
    - Devis et marché des réparations à effectuer aux orgues de l'église Saint-Jacques-de-la-Boucherie par Thomas Carlier, facteur d'orgues., 18 mai 1631; MC/ET/II/136
      'Estat des reparations, restablissement et augmentation qu'il convient faire ès orgues de l'eglise Sainct-Jacques de la Boucherie.
      Premierement, il convient faire un sommier neuf, bon et suffizant, sans emprunt, pour poser tous les jeux qui sont en ladicte orgue et iceulx faire jouer comme aussy ceulx qui pourront servir estant de present en icelle.
      La monstre servira, mais sera faict un bourdon sonnant de huict piedz de plus grosse taille que celuy qui est, dont la premiere octave sera de bois et le surplus dudict bourdon sera d'estoffe.
      Les quatre piedz serviront.
      La flutte de deux piedz bouché servira.
      Il convient faire un nazard afusse en la place de celuy que est.
      Il convient faire une flutte de deux piedz ouvertz de grosse taille en la place de celle qui est.
      Le flajolet servira.
      La petite tierce faicte de neuf.
      La fourniture qui n'est qu'à quatre tuiaulx il la convient rendre à six tuiaulx sur chacune marche.
      La cimballe qui n'est qu'à trois tuiaulx, il la convient rendre à quatre pour fortiffyer le plain jeu.
      Le bourdon de seize piedz servira.
      Il convient augmenter un jeu de tierce de grosse taille.
      Le cornet servira.
      La trompette et le clairon serviront.
      Il convient faire une voix humaine en la place de celle qui est.
      Il convient faire deux claviers en la place de deux qui sont et un d'augmentation pour le cornet, qui sont trois claviers.
      Il convient faire deux jeux de pedalle, l'un de flutte dont ceulx qui sont serviront pour la premiere octave du bas, et faire le surplus d'estoffe et faire ceulx d'anche en sacqueboute apellez trompettes, le corps d'estain et les piedz d'estoffe.
      Il convient faire deux sommiers pour lesdictz pedalle, abregé et clavier.
      Pour le positif, il le convient mectre en estat.
      Plus, il fault augmenter l'orgue, scavoir:
      Une octave de flutte de quatre piedz ouvertz pour - pedalle afin de - corespondre avec celle de huict piedz, laquelle sera faicte de grosse taille d'estoffe.
      Plus un jeu de pedalle en voix humaine, le corps d'estain et les piedz d'estoffe.
      Ung de huict piedz ouvert d'estoffe de surplus et augmentation.
      Lesdictes pedalles auront vingt-neuf marches descendues.
      Le grand clavier et celuy du cornet auront deux marches oultre l'ordinaire en hault.
      Le chromohorne qui est dans le positif, il le convient remectre en hault comme devant et remectre en bas dans le positif une regale sonnante de - huict - piedz d'estain.
      'Crespin Carlier, facteur d'orgues, demeurant à Rouen, rue de l'Aumosne, parroisse Sainct-Amand, estant de present à Paris, logé rue de la Cossonnerye en la maison où pend pour enseigne l'Image Sainct-Georges, confesse avoir faict marché, promis et promect à noble homme Maistre Hillaire Marcès, conseiller du roy en son Chastellet de Paris, honnorable homme Maistre Louis Dubois, marchand bourgeois de Paris, noble homme Jean Truchet, conseiller et l'un des eschevins de ceste ville de Paris, et honnorable homme Guillaume Baillon, marchand bourgeois de Paris, au nom et comme à present marguilliers de l'oeuvre et fabricque de ladicte eglise Sainct-Jacques de la Boucherie, à ce presens et acceptans de faire et parfaire bien et deuement comme il appartient au dire d'ouvriers et gens à ce cognoissans, tous et chacuns les ouvraiges, reparations, restablissemens et augmentations qu'il convient faire en l'orgue et positif d'icelle de ladicte eglise Sainct-Jacques, le tout suivant et conformement en l'estat desdictz ouvraiges cy-devant escript.
      Et, pour ce faire, fournir par ledict Carlier à ses despens de touttes estoffes; materiaulx et autres choses necessaires consernans son estat, à commencer à travailler ausdictz ouvraiges dedans le premier jour de juing prochain et continuer avec nombre d'ouvriers suffizans - sans discontinuer prochain et continuer avec nombre d'ouvriers suffizans - sans discontinuer - et le tout rendre faict et parfaict et lesdictz jeux posez bien sonnans et accordans dedans le mois de janvier de l'année prochaine mil six cens trente-deux, tous lesquelz ouvraiges et jeux de ladicte orgues (sic) et positif ledict Carlier promect garentir bons et vallables, mesmes qu'il n'y conviendra faire aulcune chose pendant deux années après la pose d'iceulx, et où il se trouveroit de contraire, il sera tenu à ses despens de restablir le deffault incontinent le cas advenu à la volonté desdicte sieurs marguilliers.
      Ce marché ainsy faict moyennant la somme de dix-huict cens livres tournoiz que lesdictz sieurs marguilliers seront tenuz et promectent oudict nom bailler et payer audict Carlier ou au porteur etc, en ceste ville de Paris, assavoir trois cens livres par advance dans le jour Sainct-Jean-Baptiste prochain et le surplus au fur et à mesure qu'il travaillera ausdictz ouvraiges, et le parfaict payement après qu'ilz seront entierement parfaictz.
      Et a esté le present marché faict suivant l'advis et resolution de Messieurs les anciens marguilliers porté par l'acte qui en a esté passé ce jourd'huy par devant les notaires soubzsignez. Promectant etc, obligeant chacun en droict soy, lesdictz marguilliers oudict nom et ledict Carlier son corps, renonceant etc.
      Faict et passé à Paris, en l'estude de Gerbault, l'un des notaires soubzsignez l'an mil six cens trente-ung le dix-huictiesme jour de may et ont signé:
      MARCES Lois DUBOYS J. TRUCHET G. BAILLON CARLIER LESTORÉ (notaire) GERBAULT (notaire).
      'Ledict Crespin Carlier, cy-dessus nommé, confesse avoir receu dudict sieur Duboys, marguillier de ladicte fabrique tenant le compte d'icelle pendant les années mil six cens trente et trente-ung en la presence et du consentement desdictz sieurs Marcès, Baillon et Hanart, aussy marguilliers de ladicte fabrique, à ce presens, la somme de dix-huict cens vingt-quatre livres tournoiz, assavoir dix-huict cens livres tournoiz pour tous les ouvrages et reparations que ledict Carlier a faictz en l'orgue et positif d'icelle de ladicte eglise (...) Faict et passé en l'estude dudict Gerbault, notaire, l'an mil six cens trente-deux, le vingt-quatriesme jour de mars avant midy et ont signé:
      MARCES Lois DUBOYS ROUSSEL (notaire) G. BAILLON C. CARLIER C. HANARD GERBAULT
      Documents du Minutier central concernant l'histoire de la musique (1600-1650), par Madeleine Jurgens, tome I [études I à X, 1763 actes], Paris, Archives nationales, 1967, p. 811XVI (instrument de recherche imprimé dématérialisé, certaines notices sont plus détaillées dans la version intégrale accessible en ligne par la rubrique 'Autres instruments de recherche', voir contexte dans le Plan d’orientation général - Notaires de Paris, guides thématiques du Minutier).
      Carlier, Thomas
    - POISSARD (marchand) § Mise en apprentissage par Pierre FANCOIZE, Marchand poissart à Paris, demeurant à la Porte Saint-Martin, de sa fille Michelle, pour 4 ans, chez Marie MONCHAUVET, femme de Pierre MARECHAL, maître passementier-boutonnier pour lui enseigner ledit métier, moyennant 18 livres que lad. MONCHAUVET s'engage à payer en fin des 3 Ières années., 19 mai 1631; MC/ET/II/136
      contrat d'apprentissage; Fancoize, Pierre